臺灣板橋地方法院刑事判決　　　　　　　100年度易字第606號
公　訴　人　臺灣板橋地方法院檢察署檢察官
被　　　告　林宗植
上列被告因侵占案件，經檢察官提起公訴（98年度撒緩偵字第41
6 號），本院依簡式審判程序判決如下：
    主  文
林宗植連續意圖為自己不法之所有，而侵占對於業務上所持有之
物，處有期徒刑捌月；減為有期徒刑肆月，如易科罰金，以銀元
佰元即新臺幣玖佰元折算壹日。
    事  實
一、林宗植自民國93年2 月間起，受僱於汎得保全股份有限公司
    （下稱汎得公司），經汎得公司派駐在臺北縣蘆洲市（現改
    制為新北市蘆洲區○○○路38巷之「臺北理想國」社區擔任
    總幹事，負責為該社區之管理委員會向住戶收取管理費、停
    車位清潔費等費用，為從事業務之人。詎林宗植竟基於意圖
    為自己不法所有之概括犯意，自94年6 月間起至同年9 月間
    止，連續多次將其因執行業務而向「臺北理想國」社區住戶
    收取之現金合計新臺幣（下同）144,020 元，及票面金額合
    計97,360元之支票12紙侵占入己；並將其所侵占之上開支票
    12紙，均存入其向中華郵政股份有限公司雙溪郵局（下稱雙
    溪郵局）申請設立帳號0000000-0000000 號帳戶，委託雙溪
    郵局向各該付款人提示兌現，致各該付款人均陷於錯誤，誤
    認林宗植係合法執票人，有權提示兌現上開支票，因而先後
    撥付票面金額合計97,360元至林宗植之上開雙溪郵局帳戶，
    旋遭林宗植提領後花用一空。嗣因汎得公司察覺帳目有異，
    經與林宗植進行對帳，始悉上情。
二、案經汎得公司訴請臺灣板橋地方法院檢察署檢察官偵查起訴
    。本院於準備程序進行中，被告就被訴事實為有罪之陳述，
    經告知被告簡式審判程序之旨，並聽取當事人之意見後，本
    院合議庭裁定由受命法官獨任進行簡式審判程序。
    理  由
一、上揭事實，迭據被告林宗植於檢察官偵訊及本院審理時坦承
    不諱，核與告訴代理人陳美年之指訴情節相符，並有對帳明
    細表、被告簽立之自白書、切結書、應徵履歷表等影本（見
    97年度他字第5390號卷第3 至11頁）、雙溪郵局客戶歷史交
    易清單（見97年度偵緝字第3036號卷第50、51頁）附卷可稽
    ，足認被告之自白與事實相符。從而，本案事證已臻明確，
    被告犯行堪予認定，應依法論科。
二、查被告行為後，刑法部分條文業於94年2 月2 日修正公布，
    於95年7 月1 日施行，修正後刑法第2 條第1 項規定：「行
    為後法律有變更者，適用行為時之法律；但行為後之法律有
    利於行為人者，適用最有利於行為人之法律。」係規範行為
    後法律變更所生新舊法比較適用之準據法，於新法施行後，
    應適用修正後刑法第2 條第1 項之規定，為「從舊從輕」之
    比較。又法律變更之比較適用，比較時應就罪刑有關之共犯
    、未遂犯、想像競合犯、牽連犯、連續犯、結合犯，以及累
    犯加重、自首減輕暨其他法定加減（如身分加減）與加減例
    等一切情形，綜其全部罪刑之結果而為比較；且就比較之結
    果，須為整體之適用，不能割裂分別適用各該有利於行為人
    之法律（最高法院24年上字第4634號判例、27年上字第2615
    號判例、95年第8 次刑事庭會議決議參照）。經查：
  (一)被告行為後，修正後之刑法已刪除第56條連續犯之規定。本
    件被告先後多次業務侵占、詐欺取財犯行，均時間緊接，手
    法相同，各觸犯構成要件相同之罪，顯係基於概括犯意反覆
    為之，依修正前刑法第56條連續犯之規定，應各論以一罪，
    並加重其刑；而修正後之刑法既已刪除連續犯之規定，則所
    犯各罪，應依數罪併罰之規定分論併罰。比較新舊法結果，
    此部分以被告行為時之舊法規定較有於被告。
  (二)被告行為後，修正後之刑法已刪除第55條牽連犯之規定。本
    件被告所犯業務侵占罪、詐欺取財罪，二者間有方法結果之
    牽連關係，依修正前刑法第55條牽連犯之規定，應從一重以
    業務侵占罪處斷；而修正後之刑法既已刪除牽連犯之規定，
    則所犯上述二罪，應依數罪併罰之規定分論併罰。比較新舊
    法之規定，此部分亦以被告行為時之舊法規定較有於被告。
  (三)本件被告所犯之罪之法定刑含有罰金。而95年6 月14日修正
    公布、同年7 月1 日施行之刑法施行法增訂第1 條之1 規定
    ：「中華民國94年1 月7 日刑法修正施行後，刑法分則編所
    定罰金之貨幣單位為新臺幣。94年1 月7 日刑法修正時，刑
    法分則編未修正之條文定有罰金者，自94年1 月7 日刑法修
    正施行後，就其所定數額提高為30倍。但72年6 月26日至94
    年1 月7 日新增或修正之條文，就其所定數額提高為3 倍。
    」另刑法第33條第5 款修正為：「罰金：新臺幣1 千元以上
    ，以百元計算之。」而依被告行為時之刑罰法律，罰金係以
    銀元為單位，並得適用罰金罰鍰提高標準條例（已於98年4
    月29日廢止）第1 條前段規定提高至10倍，至於罰金最低額
    依修正前刑法第33條第5 款規定則為銀元1 元。比較修正前
    、後之法律規定，並依現行法規所定貨幣單位折算新臺幣條
    例折算後，罰金之最高額並無二致，惟就罰金最低額部分，
    依新法規定為新臺幣1 千元，依舊法規定為銀元1 元（即新
    臺幣3 元），此部分以被告行為時之舊法規定較有利於被告
    。另就罰金刑之加減者，修正前刑法第68條規定：「拘役或
    罰金加減者，僅加減其最高度。」修正後刑法第67條規定：
    「有期徒刑或罰金加減者，其最高度及最低度同加減之。」
    本件被告有刑罰加重之情形，經比較修正前、後之規定，亦
    以修正前規定較有利於被告。
  (四)經綜合全部罪刑而為比較結果，本件涉及新舊法比較適用者
    ，新法之規定非有利於被告，揆諸上揭說明，應依刑法第2
    條第1 項前段，一體適用被告行為時之舊法規定，合先敘明
    。
三、核被告所為，係犯刑法第336 條第2 項之業務侵占罪及同法
    第339 條第1 項之詐欺取財罪。其先後多次業務侵占、詐欺
    取財之犯行，均時間緊接，手法相同，各觸犯構成要件相同
    之罪，顯係基於概括犯意反覆為之，應依修正前刑法第56條
    連續犯之規定各論以一罪，並加重其刑。所犯上開二罪，有
    方法結果之牽連關係，則應依修正前刑法第55條牽連犯之規
    定，從一重以業務侵占罪處斷。起訴書固漏引刑法第339 條
    第1 項，惟其犯罪事實欄已敘及被告將所侵占之支票12紙存
    入上開雙溪郵局帳戶內兌領，且此部分與被告之業務侵占犯
    行亦有刑法修正前牽連犯之裁判上一罪關係，自屬起訴範圍
    之內。再者，起訴書雖認被告所侵占之現金金額為176,750
    元，然公訴人已當庭減縮此部分金額為144,020 元（見本院
    卷第34頁反面），應逕予更正。爰審酌被告任職告訴人公司
    ，不思篤慎將事，竟利用職務上之機會，反覆多次實行上揭
    犯行，對於告訴人公司造成相當損害，惟念其自始至終均坦
    承犯行，前經向告訴人公司賠償部分損害，並於98年1 月7
    日與告訴人公司成立調解，有臺北縣三重市（現改制為新北
    市三重區）調解委員會98年民調字第7 號調解書影本1 份可
    憑（見98年度調偵字第227 號卷第4 頁），而由臺灣板橋地
    方法院檢察署檢察官以98年度調偵字第227 號為緩起訴處分
    ，然因未能履行該緩起訴處分所定應於99年9 月30日前支付
    其餘損害賠償金，致該緩起訴處分遭撤銷，目前尚有餘款8
    萬5 千元待償，嗣被告於本院審理時承諾將按月支付，犯罪
    後之態度尚佳等一切情狀，量處如主文所示之刑，以資懲儆
    。
四、被告因公共危險案件，甫經臺灣高等法院以99年度交上訴字
    第154 號判處有期徒刑6 月，並經最高法院於100 年3 月3
    日以100 年度台上字第938 號駁回上訴確定乙節，此有臺灣
    高等法院被告前案紀錄表可憑，不符合刑法第74條第1 項第
    1 、2 款所定之緩刑要件，自不得宣告緩刑，特此敘明。
五、末查，本件被告犯罪之時間，係在96年4 月24日以前，且係
    在中華民國九十六年罪犯減刑條例於96年7 月16日施行之後
    ，始於97年11月27日由臺灣板橋地方法院檢察署發布通緝，
    有通緝書在卷可參，而與上開減刑條例第5 條所定限制減刑
    之要件不符，仍在得減刑之列，爰依該條例規定減其宣告刑
    二分之一。被告犯最重本刑為5 年以下有期徒刑以下之刑之
    罪，並減為如主文所示之刑，依上開減刑條例第9 條規定，
    應併諭知易科罰金之折算標準。查被告行為時，修正前刑法
    第41條第1 項前段規定：「犯最重本刑為5 年以下有期徒刑
    以下之刑之罪，而受6 個月以下有期徒刑或拘役之宣告，因
    身體、教育、職業、家庭之關係或其他正當事由，執行顯有
    困難者，得以1 元以上3 元以下折算1 日，易科罰金。」而
    依當時適用之罰金罰鍰提高標準條例第2 條規定（已於95年
    7 月1 日刪除），應就其原定數額提高為100 倍折算1 日，
    再依現行法規所定貨幣單位折算新臺幣條例第2 條規定折算
    後，應以新臺幣3 百元以上9 百元以下折算1 日。惟被告行
    為後，刑法第41條第1 項前段已修正為：「犯最重本刑為5
    年以下有期徒刑以下之刑之罪，而受6 個月以下有期徒刑或
    拘役之宣告者，得以新臺幣1 千元、2 千元或3 千元折算1
    日，易科罰金。」經比較新舊法適用結果，以被告行為時之
    舊法有利於被告，爰依被告行為時之修正前規定，諭知如易
    科罰金之折算標準。
據上論斷，應依刑事訴訟法第273 條之1 第1 項、第299 條第1
項前段，刑法第2 條第1 項前段、第56條（修正前）、第336 條
第2 項、第339 條第1 項、第55條（修正前）、第41條第1 項前
段（修正前），罰金罰鍰提高標準條例第1 條前段（98年4 月29
日廢止前）、第2 條（95年7 月1 日刪除前），現行法規所定貨
幣單位折算新臺幣條例第2 條，中華民國減刑條例第2 條第1 項
第3 款、第7 條、第9 條，判決如主文。
本案經檢察官陳旭華到庭執行職務。
中    華    民    國   100    年    4     月    29    日
                  刑事第九庭    法  官  朱嘉川
以上正本證明與原本無異。
如不服本判決應於收受送達後10日內向本院提出上訴書狀，並應
敘述具體理由；其未敘述上訴理由者，應於上訴期間屆滿後20日
內向本院補提理由書（均須按他造當事人之人數附繕本）「切勿
逕送上級法院」。
中    華    民    國   100    年    4     月    29    日
                                書記官  林伶芳
附錄本案論罪科刑法條：
中華民國刑法第336 條：
對於公務上或因公益所持有之物，犯前條第1 項之罪者，處1 年
以上7 年以下有期徒刑，得併科5 千元以下罰金。
對於業務上所持有之物，犯前條第1 項之罪者，處6 月以上5 年
以下有期徒刑，得併科3 千元以下罰金。
前二項之未遂犯罰之。
中華民國刑法第339 條：
意圖為自己或第三人不法之所有，以詐術使人將本人或第三人之
物交付者，處5 年以下有期徒刑、拘役或科或併科1 千元以下罰
金。
以前項方法得財產上不法之利益或使第三人得之者，亦同。
前二項之未遂犯罰之。